【裁判字號】    88,易,1105
【裁判日期】    890530
【裁判案由】    竊盜等
【裁判全文】
台灣新竹地方法院刑事判決                        八十八年度易字第一一０五號
    公  訴  人  臺灣新竹地方法院檢察署檢察官
    被      告  甲○○
    選任辯護人  林富華
右列被告因竊盜等案件，經檢察官提起公訴（八十八年偵字第四三九六號），本院判
決如左：
    主  文
甲○○無罪。
    理  由
一、公訴意旨略以：被告甲○○意圖為自己不法之所有，於民國（下同）八十八年三
    月二日前某時，在其租屋處（新竹市○○路九九巷二號五樓），藉機竊取其分租
    室友即告訴人乙○○之提款卡，復意圖為自己不法之所有，以冒用密碼方式，於
    八十八年三月二日十七時五十三分許，在新竹市○○路萬泰商業銀行（下稱萬泰
    銀行）之自動櫃員機內，詐領得乙○○所有之存款新台幣（下同）一萬五千元。
    嗣於八十八年五月十三日，為警循線查獲。因認被告甲○○牽連涉有刑法第三百
    二十條第一項之竊盜罪及同法第三百三十九條之二第一項（起訴書漏載第一項）
    之利用自動付款設備詐欺取財罪嫌。
二、按犯罪事實，應依證據認定之，無證據不得推定其犯罪事實，刑事訴訟法第一百
    五十四條定有明文。又刑事訴訟法上所謂認定犯罪事實之證據，係指足以認定被
    告確有犯罪行為之積極證據而言，該項證據自須適合於被告犯罪事實之認定，始
    得採為斷罪之資料；且認定不利於被告之事實，須依積極證據，茍積極證據不足
    為不利於被告事實之認定時，即應為有利於被告之認定，更不必有何有利之證據
    ；如未能發現相當之證據，或證據不足以證明，自不能以推測或擬制之方法，以
    為裁判之基礎；告訴人之告訴，係以使被告受刑事訴追為目的，是其陳述是否與
    事實相符，仍應調查其他證據以資審認，最高法院二十九年上字第三一０五號、
    三十年上字第八一六號、四十年台上字第八六號、五十二年台上字第一三００號
    亦分別著有判例。
三、公訴意旨認被告甲○○所為牽連涉有刑法第三百二十條第一項之竊盜罪與同法第
    三百三十九條之二第一項之利用自動付款設備詐欺取財罪嫌，無非係以告訴人乙
    ○○之指述與萬泰銀行自動櫃員機提款交易明細表影本乙紙為其依據，並以告訴
    人與被告交情非熟，渠等又各與其男女朋友共居，且繳交房租素由告訴人交予被
  告之女友謝玉娟轉交予房東，告訴人縱有託交提款卡領款之需要，殊無捨其男友
    或謝玉娟，而就不熟之被告之理為其論據。訊據被告甲○○固坦認於八十八年三
    月二日，在右開時地，持告訴人乙○○之提款卡，提領現金一萬五千元之事實，
    惟堅詞否認有右揭竊盜及詐欺犯行，辯稱：提款卡係告訴人乙○○於八十八年三
    月二日下午五時許親自交予伊，並告訴伊密碼，請伊幫忙提款一萬五千元，同時
    交付伊現金三千元，以繳交房租等語。
四、經查，告訴人乙○○與其男友，及被告甲○○與其女友謝玉娟四人，自八十八年
    一月一日起，即共同承租前開房屋居住，且八十八年一月至二月間，告訴人乙○
    ○與其男友每月所需支付之租金與押租金一萬八千元，均係交由謝玉娟轉付予房
    東乙節，業據告訴人乙○○於本院審理時自承在卷，核與證人謝玉娟於本院審理
    時證述情節相符。次查，以銀行提款卡提款皆須輸入密碼，為眾所知之事實，告
    訴人乙○○雖於本院審理時陳稱：（問：為何被告會知道你的密碼？）因我金融
    卡係用身分證最後四碼；（問：何以被告會知道呢？）不知道，我也沒有告訴他
    們等語，唯若非告訴人確有將其提款卡之密碼告知被告，縱其密碼係用其身分證
    統一編號後四碼代之，被告又何能知悉？顯見告訴人所稱其從未告知被告其所有
    之提款卡密碼等語，顯有不實。況被告曾於八十八年三月二日，轉交現金一萬八
    千元予證人謝玉娟，以繳交告訴人及其男友應付之房租，並告知謝玉娟，係告訴
    人託其代領，謝玉娟當月即未再向告訴人催收房租及押租金之事實，亦據證人謝
    玉娟於本院審理時證述在卷，是被告是否有竊取告訴人乙○○金融卡並盜領存款
    ，已有可疑。再查，告訴人係於八十八年三月十日，辦理提款卡之掛失暨補發，
    有華信商業銀行（下簡稱華信銀行）八十九年二月十八日（八九）竹作字第００
    一三號函附卷可稽，依函附之往來明細表所示，告訴人於八十八年三月九、十日
    ，以現金各存入九千元，再於同年月十日，以現金提出一萬三千元，若被告果有
    竊取告訴人之提款卡冒領金錢之情事，告訴人應於八十八年三月九日即應發現，
    並於同日即辦理掛失暨補發，絕無於次日再行掛失，又任存款尚餘五千餘元，猶
    讓被告有機可趁之理，是告訴人之指述是否為真，令人存疑。末查，經本院命被
    告及告訴人至法務部調查局為測謊鑑定結果，被告稱：（一）乙○○確有請渠代
    為提款；（二）系爭提款卡是乙○○交給渠的；（三）渠沒有冒領乙○○的存款
    。經測試均無情緒波動反應，應未說謊。告訴人稱：（一）渠沒有請甲○○代為
    提款；（二）系爭提款卡不是渠交給甲○○的；（三）渠沒有將提款卡的密碼告
    知甲○○，經測試均呈情緒波動反應，應係說謊，有卷附之法務部調查局八十九
    年三月二十八日（８９）陸（三）字第８９０１８８７６號鑑定通知書可按，顯
    見告訴人之指述確有不實，被告所辯反足採信。此外，復查無其他積極證據足資
    證明被告甲○○有何竊盜及詐欺之犯行，揆諸首開說明，自應為被告無罪之判決
    。
五、至告訴人乙○○是否涉有刑法第一百六十九條第一項之誣告罪嫌，應由檢察官另
    行偵處。
據上論斷，應依刑事訴訟法第三百零一條第一項，判決如主文。
本案經檢察官黃仁宏到庭執行職務。
中        華        民        國      八十九      年    五    月  三十  日
                                臺灣新竹地方法院刑事第二庭
                                    法  官  張  百  見
右正本證明與原本無異。
如不服本判決，應於判決送達後十日內向本院提出上訴狀( 應附繕本 )，上訴於
臺灣高等法院。
      書記官  陳  進  楷
中        華        民        國      八十九      年    五    月  三十  日


司法院資訊處製作；財團法人民間司法改革基金會備份。
